【裁判字號】    89,自緝,1
【裁判日期】    890824
【裁判案由】    詐欺
【裁判全文】
臺灣臺南地方法院刑事判決                            八十九年度自緝字第一號
    自  訴  人  乙○○
    被      告  甲○○
右列被告因自訴，經自訴人提起自訴，本院判決如左：
    主  文
甲○○無罪。
        理  由
一、自訴意旨略以：被告甲○○於民國八十四年十月間，參加自訴人乙○○於同年十
    月一日發起共計二十一會之新台幣（下同）五萬元本票會，被告並於八十五年七
    月一日即第十次標會得標，惟被告得標並簽發面額五萬元之本票十一張交予自訴
    人，充作每月應繳之死會會款後，即避不見面，並拒付前開本票票款，因認被告
    涉有刑法第三百三十九條第一項之詐欺取財罪嫌。
二按犯罪事實應依証據認定之，無証據不得推定其犯罪事實；不能證明被告犯罪或
    其行為不罰者，應諭知無罪之判決，刑事訴訟法第一百五十四條第三百零一條
    第一項分別定有明文。
三、訊據被告固坦承於前開時間參與自訴人所發起之互助會，並於第十會得標，且曾
    交付面額均為五萬元之本票十一張，充作死會會款，惟均未給付前開本票之票款
    ，惟堅詞否認涉有詐欺之不法意圖，辯稱：伊係需款孔急，因之標會得款使用，
    嗣因經濟困難，始無從給付本票票款，並非有意詐欺等語。經查：(1)被告曾於八
    十四年間參與自訴人發起之互助會，並於繳交活會會款九期之後，始於第十會得
    標，復簽立本票十一張並交予自訴人充作死會會款，而該十一張本票均未兌現等
    情，業據被告於本院審理時，自承在卷，核與自訴人於本院審理時指述相符，並
    有互助會單及本票影本十一張在卷足憑，被告此部分之自白與事實相符，堪以採
    信。依此，被告於得標前，已如期給付活會會款達九期之多，如被告果有詐欺之
    意，大可於互助會方始之際，即以高息得標，何需於繳納活會會款九期之後，再
    行標會？參以互助會本係我國民間慣行儲蓄及籌款管道之一，會員往往於需用大
    額金錢之際，始行標會之舉，從而會員得標後，將會款支應所需，因而無力給付
    死會會款，亦非罕見，另參以自訴人亦自承其夫與被告當時均係經營水果生意，
    且結識多年，足徵自訴人同意被告參與其所召集之互助會，並無陷於錯可言，是
    尚難僅以會員無力支付死會會款，即認會員於參與互助會或標會之際，已具詐欺
    之不法意圖。從而被告辯稱於標得會款後，經濟發生困難，致無法給付死會會款
    等語，尚非毫無可採。此外，復查無其他積極證據足資證明被告涉有自訴人所指
    詐欺犯行，既不能證明被告犯罪，應為無罪之諭知。
三據上論斷，應依刑事訴訟法第三百四十三條、第三百零一條第一項，判決如主文
。
中      華      民      國    八十九    年      八      月    二十四    日
                                  臺灣臺南地方法院刑事第四庭
                                          法  官    張  意  聰
                                          法  官    張  麗  娟
                                          法  官    卓  穎  毓
右正本證明與原本無異。
如不服本判決，應於送達後十日內向本院提出上訴狀。
                                          書記官    黃  子  起
中      華      民      國    八十九    年      八      月    二十五    日


司法院資訊處製作；財團法人民間司法改革基金會備份。
